【裁判字號】    98,上訴,816
【裁判日期】    980422
【裁判案由】    偽造文書
【裁判全文】
臺灣高等法院刑事判決                 98年度上訴字第816號
上  訴  人
即  被  告  丙○○
上列上訴人因偽造文書案件，不服臺灣桃園地方法院97年度訴字
第 975號，中華民國97年12月12日第一審判決（起訴案號：臺灣
桃園地方法院檢察署96年度偵字第 19374號），提起上訴，本院
判決如下：
    主  文
上訴駁回。
    事  實
一、緣李汶彬係設址桃園縣中壢市○○街 105號岳豐配件王通訊
    行之負責人，與丙○○及某真實姓名年籍不詳之越南女子，
    明知乙○○及甲○○並無申辦行動電話門號之意，亦未授權
    他人為之，竟共同基於行使偽造私文書之犯意聯絡，利用乙○○、甲○○為丙○○ 2人房客之機會，由丙○○於民國96
    年 4月間某日，以警方查察戶口為由向房客乙○○、甲○○
    索取身分證及其他證件影本。96年 5月31日丙○○與上開年
    籍不詳之女子一同前往李汶彬所經營之岳豐配件王通訊行，
    交付乙○○、甲○○之身分證及其他證件影本，由該年籍不
    詳之越南女子在遠傳公司行動電話╱第三代行動電話服務申
    請書（門號：0000000000）「申請者簽名」欄處偽簽「乙○○」之署名4枚（該申請書為1式2聯，採複寫方式，1次簽名
    即同時於用戶存查聯、門市存查聯上各產生署名 1枚），嗣
    李汶彬又利用上開證件另外在台灣大哥大公司之行動通信網
    路業務服務申請書（門號：0000000000）「申請人簽章」欄
    處，偽簽「乙○○」之署名4枚，在遠傳公司行動電話/第三
    代行動電話服務申請書（門號：0000000000）「申請者簽名
    」欄處偽簽「甲○○」之署名 4枚，以偽造門號申請書，另
    由丙○○利用不知情第三人私刻之「乙○○」印章，盜蓋於
    代辦遠傳、臺灣大哥大門號切結書各一紙，偽造門號代辦申
    請書後，交由李汶彬持向遠傳公司及台灣大哥大公司行使之
    ，以申辦開通上開行動電話門號，李汶彬並支付丙○○每個
    門號新台幣2000元代價，足以生損害於乙○○、甲○○、遠
    傳公司及台灣大哥大公司對於電信服務客戶管理之正確性。
    嗣於96年6月13日晚間9時許，乙○○接獲遠傳公司桃園中正
    服務中心查詢申辦身分真實性電話時，始知身分遭冒用而報
    警查獲，始悉上情。
二、案經桃園縣政府警察局桃園分局報告臺灣桃園地方法院檢察
    署檢察官偵查起訴。
    理  由
一、按被告以外之人於審判外之言詞或書面陳述，除法律有規定
    者外，不得作為證據。被告以外之人於審判外之陳述，雖不
    符前四條（指刑事訴訟法第159條之1至第159條之4）之規定
    ，而經當事人於審判程序同意作為證據，法院審酌該言詞陳
    述或書面陳述作成時之情況，認為適當者，亦得為證據。刑
    事訴訟法第159條第1項、第159條之5第 1項，分別定有明文
    。查被告對於證人即被害人乙○○、甲○○，證人即岳豐配
    件王通訊行門市小姐林濃怡於警詢及偵查中之陳述，均不爭
    執其證據能力，審酌該證言亦具可信性且適當，是依傳聞法
    則例外之「同意性」規定，證人審判外之證言具證據能力。
    另本件判決其餘認定事實所引用之卷內所有卷證資料（包含
    人證、書證、物證等），並無證據證明係公務員違背法定程
    序所取得，檢察官、被告於審判期日對法院提示之卷證均陳
    明沒有意見，且卷內之文書證據，亦無刑事訴訟法第 159條
    之 4之顯有不可信之情況與不得作為證據之情形，綜上，本
    件認定事實所引用之本件卷證所有證據，均有證據能力，合
    先敘明。
二、認定事實所憑之證據及理由：
  (一)上揭犯罪事實，業據被告丙○○於原審審理時坦承不諱，核
    與同案被告李汶彬於原審及證人即被害人乙○○、甲○○、
    證人林濃怡分別於警詢、偵查及原審審理中所證述之情節相
    符（參照臺灣桃園地方法院檢察署96年度偵字第19 374號卷
    第12─13頁、第40頁、第48─49頁、第53─54頁），且有遠
    傳行動電話／第三代行動電話服務申請書 2紙、台灣大哥大
    行動通信網路業務服務申請書1紙及代辦門號切結書2紙附卷
    可佐，足認被告上開任意性自白核與事實相符應可採信。被
    告於本院審理時仍稱：確有拿乙○○、甲○○身分證影本給
    李汶彬，目的是幫李汶彬衝業績，伊承認有犯意等語。顯見
    被告與李汶彬確有犯意聯絡，且其提供乙○○、甲○○身分
    證影本，供申請門號，亦有行為分擔。被告於本院審理時雖
    辯稱伊沒有用乙○○、甲○○名義辦門號，沒有在聲請書上
    簽名，也沒有刻印章等語，惟被告既承認其有犯意，且又提
    供房客之身分證影本予李汶彬辦理申請手機門號，顯已構成
    共同正犯。至被告所辯伊未親自辦乙○○、甲○○名義手機
    門號，伊未在聲請書簽名，並不影響被告係共同正犯之認定
    。
  (二)按證據取捨及其證明力如何，係屬法院自由判斷之權。法院
    如依卷存資料斟酌判斷，而可得確切之心證，自非必須選任
    鑑定人實施鑑定。而核對筆跡本為調查證據方法之一，若通
    常之書據，一經核對筆跡，即能辨別其真偽異同者，法院本
    於核對之結果，依其心證而為判斷，雖不選任鑑定人實施鑑
    定程序，亦不得指為違法。原審依職權自行調查，以肉眼仔
    細比對附表編號1、2其上之「乙○○」簽名，及偵查中檢察
    官當庭命門市小姐林濃怡、被告李汶彬、丙○○書寫「乙○○」之筆跡，以筆跡慣性、字型、筆畫特徵、書寫連接處、
    運筆力道，依附表編號 1右方之「乙○○」三字之「瑋」字
    其書寫有錯，亦與一般人之筆劃有異，可認附表編號 1所為
    之「乙○○」簽名並非李汶彬、丙○○二人所為，且依據證
    人林濃怡於偵查中具結證述：申請書上之名字是丙○○當天
    帶一位女子所簽，並有看見該越南籍女子簽「乙○○」名字
    ，核與案發當日現場監視錄影翻拍畫面，確實為被告丙○○
    攜同一名外籍女子在申辦手機櫃台，且被告丙○○亦不否認
    當日確有攜同一名越南籍女子到被告李汶彬經營岳豐配件王
    通訊行申辦手機門號（同上偵查卷第54頁），足認上開簽名
    應是被告丙○○所攜同到場之越南女子所為。依附表編號 2
    所為「乙○○」簽名，比對被告李汶彬所書寫之「蔣」下半
    部，有共同之書寫習慣，雖「瑋」字之寫法亦有誤，但顯然
    與編號 1「瑋」字書寫方式不同，應是李汶彬所仿效附表編
    號1該越籍女子筆跡所為。
  (三)附表編號5署名甲○○之遠傳行動電話/第三代行動電話服務
    申請書含有申請人簽名欄部分聯單未經扣案，惟尚有客戶留
    存聯及門市留存聯在卷，且證人甲○○於偵查中具結證稱：
    6 月中旬，丙○○叫我去他房間，當時李汶彬也在他房間，
    李汶彬叫我先去遠傳辦停機，之後再幫我辦轉戶，他們說冒
    用伊的名義辦手機門號，李汶彬有說要給我佣金，當時我不
    敢說不要，後有將郵局匯票寄還給李汶彬等語（上開偵查卷
    第49頁），足認被告二人亦冒用甲○○之名義向遠傳公司申
    辦手機既遂（可以推知係由被告李汶彬在附表編號 5申請書
    上偽造甲○○簽名）。另就附表編號3、4署名乙○○委託丙○○代辦遠傳、台灣大哥大門號切結書，其上之印文並非乙○○所有，業據證人乙○○證述明確在卷，參以被告丙○○
    既坦承乙○○之身分證及駕照是其交付予李汶彬，又供承為
    幫李汶彬衝業績，且可以拿到2000元（參偵查卷第42頁），
    被告丙○○為其母親魏香所申辦手機門號亦有填寫代辦門號
    切結書，有丙○○親自書寫之代辦門號切結書 1紙在卷可憑
    ，足認該切結書應是被告丙○○為達成申辦門號，以獲得20
    00元代價之目的，利用不知情第三人私刻乙○○印章，並蓋
    印於附表編號3、4切結書上。嗣96年 5月31日被告丙○○又
    攜同姓名年籍不詳之越籍女子到被告李汶彬經營之通訊行，
    在附表編號 1上偽造乙○○簽名，已如前所述，足認被告丙○○與李汶彬對於假借乙○○、甲○○名義，並在用戶申請
    書上偽造「乙○○」「甲○○」之簽名，並以其二人之身分
    證件，向電信業者申辦手機門號，有犯意聯絡及行為分擔。
  (四)綜上，被告丙○○以員警查察戶口為由，騙取房客乙○○、
    甲○○之身分證等證件，於96年 5月31日被告丙○○攜同越
    籍女子到通訊行交付身分證件予經營通訊行之李汶彬，並由
    越籍女子在附表編號 1上申請人欄上偽造「乙○○」之署押
    ，另由李汶彬於附表編號2、5之申請人欄偽簽「乙○○」及
    「甲○○」，嗣李汶彬向通訊業者行使提出上開偽造之申請
    書以申辦手機門號，本件事證已臻明確，被告上開犯行堪予
    認定，自應依法論科。
三、原審核被告丙○○所為均係犯刑法第216條、210條行使偽造
    私文書罪及第 217條偽造印章印文及署押罪。又被告二人偽
    造私文書之低度行為為行使偽造私文書之高度行為所吸收，
    另偽造印章為偽造印文之部分行為，偽造印文及署名為偽造
    私文書之部分行為，均不另論罪。被告偽造上開私文書並行
    使之時間、地點甚為緊接，顯係基於單一犯意接續為之，為
    接續犯。又被告與真實姓名年籍不詳之越南女子間，就上開
    犯行，均有犯意聯絡與行為分擔，均應論以共同正犯。又被
    告丙○○利用不知情第三人偽刻「乙○○」印章為間接正犯
    。爰審酌被告貪圖一己之利，竟利用房客之信任騙取身分證
    件，不念上開犯行對公眾及他人所生之危害，冒用他人名義
    申辦手機門號，及犯罪後於原審審理中方坦承犯行，並與被
    害人甲○○達成和解，並將積欠電話費繳清，被害人亦表示
    不再追究之意，對量刑無意見等一切情狀，並說明被告所為
    上開犯行之犯罪時間係在96年 4月24日以後，並無中華民國
    九十六年罪犯減刑條例之適用。
四、卷內所附之附表編號 2（紅色客戶留存聯）申請書為客戶留
    存聯，是被告保有，又附表編號3、4卷內扣案之代辦門號切
    結書 2紙，皆係因犯罪所生之物，應依刑法第38條第1項第3
    款沒收。又附表編號 1、2（白色門市留存聯）、5所示被告
    二人偽造之私文書，雖未扣案並已行使交付給遠傳公司、台
    灣大哥大公司，而非屬被告或其共同正犯所有之物，其上有
    偽造「乙○○」「甲○○」簽名及其複寫簽名共10枚，及附
    表編號6偽刻之乙○○印章1枚，且無證據證明業已滅失，應
    依刑法第 219條規定，併予宣告沒收。至附表編號3、4之偽
    造「乙○○」印文共4枚，原應依刑法第219條之規定沒收，
    惟因所附麗上開偽造切結書業經宣告沒收，其上偽造之印文
    即無庸再為沒收之諭知，附此敘明。
五、原審適用刑法第28條、第216條、第210條、第217條第1項、
    第41條第1項前段、第38條第1項第3款、第219條，判決丙○○共同行使偽造私文書，足以生損害於他人，處有期徒刑肆
    月，如易科罰金，以新臺幣壹仟元折算壹日。附表編號 2客
    戶留存聯、附表編號3、4之代辦門號切結書均沒收，附表編
    號1、2、5、6所示之署押及印章均沒收。其認事用法，核無
    違誤。被告上訴意旨謂其未申辦乙○○、甲○○名義手機門
    號，未在申請書簽名，此部分不影響被告共同正犯之認定，
    被告上訴指摘原判決不當，為無理由，應予駁回。
據上論斷，應依刑事訴訟法第368條，判決如主文。
本案經檢察官周志榮到庭執行職務。
中    華    民    國    98    年    4     月    22    日
                  刑事第九庭    審判長法  官   陳貽男
                                      法  官   許宗和
                                      法  官   何信慶
以上正本證明與原本無異。
如不服本判決，應於收受送達後10日內向本院提出上訴書狀，其
未敘述上訴之理由者並得於提起上訴後10日內向本院補提理由書
（均須按他造當事人之人數附繕本）「切勿逕送上級法院」。
                                      書記官   洪雪娥
中    華    民    國    98    年    4     月    22    日
附表：
┌──┬───────────┬─────────┐
│編號│        名稱          │應沒收之署押、印文│
├──┼───────────┼─────────┤
│1   │署名乙○○之遠傳行動電│申請書共2 聯，一為│
│    │話/ 第三代行動電話服務│客戶留存聯，一為門│
│    │申請書（門號：00000000│市留存聯，左開申請│
│    │51）                  │書申請人簽章欄內偽│
│    │                      │造之「乙○○」簽名│
│    │                      │共4枚             │
├──┼───────────┼─────────┤
│2   │署名乙○○之台灣大哥大│申請書共2 聯，一為│
│    │行動通信網路業務服務申│紅色客戶留存聯，一│
│    │請書（門號：0000000000│為白色門市留存聯，│
│    │）                    │左開申請書申請人簽│
│    │                      │章欄內偽造之「蔣瑋│
│    │                      │庭」簽名共4 枚    │
├──┼───────────┼─────────┤
│3   │署名乙○○委託丙○○代│偽造乙○○印文2 枚│
│    │辦遠傳門號切結書      │                  │
├──┼───────────┼─────────┤
│4   │署名乙○○委託丙○○代│偽造乙○○印文2 枚│
│    │辦台灣大哥大門號切結書│                  │
├──┼───────────┼─────────┤
│5   │署名甲○○之遠傳行動電│申請書共2 聯，一為│
│    │話/ 第三代行動電話服務│客戶留存聯，一為門│
│    │申請書（門號：        │市留存聯，左開申請│
│    │0000000000 ）         │書申請人簽章欄內偽│
│    │                      │造之「甲○○」簽名│
│    │                      │共4枚             │
├──┼───────────┼─────────┤
│6   │未扣案偽造之乙○○印章│偽造之乙○○印章1 │
│    │                      │枚                │
└──┴───────────┴─────────┘
附錄本案論罪科刑之法條：
中華民國刑法第210條（偽造變造私文書罪）
偽造、變造私文書，足以生損害於公眾或他人者，處5年以下有
期徒刑。
中華民國刑法第216條（行使偽造變造或登載不實之文書罪）
行使第210條至第215條之文書者，依偽造、變造文書或登載不實
事項或使登載不實事項之規定處斷。
中華民國刑法第217條（偽造盜用印章印文或署押罪）
偽造印章、印文或署押，足以生損害於公眾或他人者，處3年以
下有期徒刑。
盜用印章、印文或署押，足以生損害於公眾或他人者，亦同。


司法院資訊處製作；財團法人民間司法改革基金會備份。
